【裁判字號】    95,上訴,784
【裁判日期】    950711
【裁判案由】    違反毒品危害防制條例
【裁判全文】
臺灣高等法院高雄分院刑事判決         95年度上訴字第784號
上  訴  人  甲○○
即  被  告
                    址）
上列上訴人因違反毒品危害防制條例案件，不服臺灣高雄地方法
院94年度訴字第4200號中華民國95年3月20日第一審判決（起訴
案號：臺灣高雄地方法院檢察署93年度偵字第23089 號），提起
上訴，本院判決如下：
    主  文
原判決關於持有第二級毒品及定執行刑部分，均撤銷。
甲○○持有第二級毒品，累犯，處有期徒刑肆月，如易科罰金，
以銀元參佰元即新台幣玖佰元折算壹日；扣案之甲基安非他命壹
包（驗後毛重壹點參公克，含殘留甲基安非他命晶體難以完全析
離之空包裝袋壹個），沒收銷燬之。
    事  實
一、甲○○前曾於民國（下同）89年間犯竊盜罪，經原審法院以
    89年度易字第2154號判處有期徒刑1年2月確定，於91年9 月
    11日縮短刑期執行完畢出監，猶不知悔改；復明知甲基安非
    他命係毒品危害防制條例公告查禁之第二級毒品，依法不得
    持有之，竟於93年11月12日11時許，在高雄市新興區○○○
    路240 號其所經營之古物店之1 樓店面內，於真實姓名不詳
    之莊姓成年男子前來交付其友人王兆林所購買之第二級毒品
    甲基安非他命時，適王兆林不克下樓拿取時，竟代王兆林收
    受莊姓男子所交付之甲基安非他命1 小包（驗前毛重1.4 公
    克、驗後毛重1.3 公克，起訴書誤載為驗前毛重0.5 公克、
    驗後毛重0.4 公克〉而非法持有之；嗣經警於同日12時45分
    許，持搜索票至上開古物店搜索時，在古物店內甲○○之身
    上口袋內查獲上開尚未交付予王兆林之甲基安非他命1 小包
    並扣押之。
二、案經高雄市政府警察局移送臺灣高雄地方法院檢察署檢察官
    偵查起訴。
    理  由
一、上揭事實，業據上訴人即被告甲○○迭於警、偵訊、原審及
    本院審理中供承不諱，並經證人王兆林證述屬實，復有扣案
    疑似甲基安非他命之晶體1包，經送高雄醫學大學附設中和
    紀念醫院檢驗結果，確係第二級毒品甲基安非他命（驗前毛
    重1.4公克、驗後毛重1.3公克）無訛，亦有該院94年3月29
    日0000-000號檢驗報告（見本案偵卷第28頁）1紙在卷可稽
    ，足見被告之自白，核與事實相符，本案事證明確，被告之
    犯行堪以認定。
二、按甲基安非他命係毒品危害防制條例第2條第2項第2款所定
    之第二級毒品，不得持有及施用。是核被告所為，係犯毒品
    危害防制條例第11條第2項之持有第二級毒品罪。被告尚未
    將扣案之甲基安非他命1包交予王兆林施用即為警查獲，而
    毒品危害防制條例既未就施用第二級毒品未遂定有刑責，依
    共犯從屬性之原則，被告上開行為自不構成幫助施用第二級
    罪，公訴意旨認被告上開行為係犯刑法第30條、毒品危害防
    制條例第10條第2項之幫助施用第二級毒品罪，容有誤會，
    惟起訴之社會基本事實同一，爰依法變更起訴法條；又被告
    係出於為王兆林保管之目的，持有扣案之甲基安非他命1 包
    ，與其本身為施用第二級毒品而預先持有甲基安非他命之行
    為，尚非基於同一犯意．是被告另有施用第二級毒品甲基安
    非他命之犯行，雖業經臺灣高雄地方法院檢察署檢察官以被
    告經觀察、勒戒後無繼續施用之傾向，而於94年2 月22日以
    93 年 度毒偵字第7904號為不起訴處分確定，仍與其本案另
    行持有甲基安非他命之行為不生高、低度之吸收關係，本院
    自應予以依法論處；又被告於犯罪時之刑法第41條第1 項前
    段規定：「犯最重本刑為5 年以下有期徒刑以下之刑之罪，
    而受6 個月以下有期徒刑或拘役之宣告，因身體、教育、職
    業、家庭之關係或其他正當事由，執行顯有困難者，得以1
    元以上3 元以下折算1 日，易科罰金。」，被告行為時之易
    科罰金折算標準，修正前罰金罰鍰提高標準條例第2 條前段
    （現已刪除）規定，就其原定數額提高為100 倍折算1 日，
    則本件被告行為時之易科罰金折算標準，應以銀元300 元折
    算1日 ，經折算為新臺幣後，應以新臺幣900 元折算1 日。
    惟95 年7月1 日修正公布施行之刑法第41條第1 項前段則規
    定：「犯最重本刑為5 年以下有期徒刑以下之刑之罪，而受
    6 個月以下有期徒刑或拘役之宣告者，得以新臺幣1000元、
    2000 元 或3000元折算1 日，易科罰金。」，比較修正前後
    之易科罰金折算標準，以95年7 月1 日修正公布施行前之規
    定，並無不利於被告，則應依刑法第2 條第1 項前段，適用
    修正前刑法第41條第1 項前段規定，定其折算標準。查被告
    前曾於89年間犯竊盜罪，經原審法院以89年度易字第2154號
    判處有期徒刑1 年2 月確定，於91年9 月11日縮短刑期執行
    完畢出監，有臺灣高等法院被告前案紀錄表1 份在卷可憑，
    其於受有期徒刑執行完畢5 年內，再犯本件最重本刑為有期
    徒刑以上之罪，為累犯（新舊法均同），應依修正前刑法第
    47條之規定，加重其刑。
三、原審對上開被訴部分予以論罪科刑，固非無見，惟查：刑法
    業於94年2月2日經修正公佈，於95年7月1日施行，新修正公
    布施行之刑法第41條第1項前段規定：「犯最重本刑為5年以
    下有期徒刑以下之刑之罪，而受6個月以下有期徒刑或拘役
    之宣告者，得以新臺幣1000元、2000元或3000元折算1日，
    易科罰金。」，較修正前之刑法第41條第1項前段規定：「
    犯最重本刑為5年以下有期徒刑以下之刑之罪，而受6個月以
    下有期徒刑或拘役之宣告，因身體、教育、職業、家庭之關
    係或其他正當事由，執行顯有困難者，得以1元以上3元以下
    折算1 日，易科罰金。」對被告更加不利，被告所犯本罪在
    該法公佈施行前，所處有期徒刑折算易科罰金修正前之規定
    ，對被告並無不利，依刑法第2 條第1 項前段，從舊從輕原
    則，自應適用修正前之舊法，原審未及為新、舊法之比較適
    用，尚有未合；被告上訴意旨，以其本件持有甲基安非他命
    之行為應為另案施用第二級毒品犯行所吸收，雖無理由，惟
    原判決既有上開可議，仍應由本院將原判決關於持有第二級
    毒品及定執行刑部分，均予撤銷改判；審酌被告明知甲基安
    非他命係有害身體健康之毒品，且為政府所公告查禁之違禁
    物，竟代王兆林保管其欲施用之甲基安非他命，其所為戕害
    他人身心，惟念及其事後坦承犯行，犯後態度尚可等一切情
    狀，仍如原審量處有期徒刑4 月，併諭知易科罰金之折算標
    準，扣案之甲基安非他命1 包（驗前毛重1.4 公克，驗後毛
    重1.3 公克），係屬毒品危害防制條例第2 條所管制之第二
    級毒品，不論屬於犯人與否，應依同條例第18條第1 項前段
    規定，宣告沒收銷燬之；而上開裝有甲基安非他命之包裝袋
    1 個，因殘留甲基安非他命晶體，難以完全析離，亦應依上
    揭規定，併予宣告沒收銷燬之；至鑑驗耗損之甲基安非他命
    ，既已滅失，自無庸宣告沒收銷燬。
四、原判決對幫助施用第一級毒品部分，已判決確定，本院不予
    論列。
據上論斷，應依刑事訴訟法第369條第1項前段、第364條、第299
條第1項前段、第300條、毒品危害防制條例第11條第2項、第18
條第1 項前段、刑法第11條、笫2 條第1 項前段、修正前刑法第
47條、第41條第1 項前段，修正前罰金罰鍰提高標準條例第2條
、現行法規所定貨幣單位折算新台幣條例第2 條，判決如主文。
本案經檢察官沈紹嘉到庭執行職務。
中    華    民    國    95    年  7      月    11    日
                  刑事第七庭    審判長法  官  莊飛宗
                                      法  官  黃三友
                                      法  官  黃憲文
以上正本證明與原本無異。
不得上訴。
中    華    民    國    95    年  7      月    11    日
                                      書記官  施耀程
附錄本件判決論罪科刑法條：
毒品危害防制條例第11條
持有第二級毒品者，處 2 年以下有期徒刑、拘役或新臺幣 3 萬
元以下罰金。


司法院資訊處製作；財團法人民間司法改革基金會備份。
